【裁判字號】    95,訴,3034
【裁判日期】    951214
【裁判案由】    毒品危害防制條例
【裁判全文】
臺灣板橋地方法院刑事判決              95年度訴字第3034號
公  訴  人  臺灣板橋地方法院檢察署檢察官
被      告  甲○○
                    （現在臺灣宜蘭監獄執行中）
上列被告因違反毒品危害防制條例案件，經檢察官提起公訴（95
年度毒偵字第5281號），因被告於本院準備程序中為有罪之陳述
，本院告知被告簡式審判程序之旨，並聽取當事人之意見後，經
合議庭裁定改以簡式審判程序審理，判決如下：
    主  文
甲○○施用第一級毒品，累犯，處有期徒刑拾月。扣案之海洛因
壹包之外包裝沒收，其內之第一級毒品海洛因（淨重零點陸公
克）沒收銷燬，扣案之殘渣袋貳只（內含第一級毒品海洛因成分
，量微無法析離秤重）均沒收銷燬，扣案之注射針筒壹支、分裝
杓壹支均沒收。又施用第二級毒品，累犯，處有期徒刑陸月。扣
案之吸食器壹組、分裝杓壹支均沒收。應執行有期徒刑壹年貳月
。扣案之海洛因壹包之外包裝沒收，其內之第一級毒品海洛因（
淨重零點陸公克）沒收銷燬，扣案之殘渣袋貳只（內含第一級
毒品海洛因成分，量微無法析離秤重）均沒收銷燬，扣案之注射
針筒壹支、分裝杓壹支、吸食器壹組均沒收。
    事  實
一、甲○○前因違反毒品危害防制條例案件，經臺灣基隆地方法
    院先後於民國九十一年三月二十日以九十年度訴字第五六八
    號刑事判決判處有期徒刑六月，如易科罰金以銀元三百元折
    算一日，嗣於九十一年四月二十二日判決確定、於九十一年
    三月二十五日以九十一年度基簡字第一六五號簡易判決判處
    有期徒刑四月，如易科罰金以三百元折算一日，復於九十一
    年四月二十六日判決確定，另因犯偽造文書案件，經同院於
    九十一年三月十一日以九十一年度基簡字第一二九號簡易判
    決判處有期徒刑四月，如易科罰金以銀元三百元折算一日，
    並於九十一年四月十五日判決確定，嗣上開三罪經定應執行
    刑為有期徒刑一年，如易科罰金以銀元三百元折算一日，於
    九十二年十二月二十五日因縮短刑期假釋出監付保護管束，
    嗣於九十三年一月七日觀護期滿視為執行完畢。又因施用毒
    品案件經同院以八十八年度毒聲字第七五號裁定送觀察、勒
    戒後，認無繼續施用傾向，經臺灣基隆地方法院檢察署檢察
    官以八十八年度偵字第五二三號為不起訴處分確定，復因施
    用毒品案件再經同院以九十年度毒聲字第一三六○號裁定令
    入戒治處所施以強制戒治一年，嗣於九十二年一月三十一日
    執行完畢。詎猶不知悔改，復基於施用第一級毒品海洛因之
    犯意，於上開強制戒治期滿後之五年內，竟又基於施用第一
    級毒品海洛因及第二級毒品甲基安非他命（起訴書誤載為安
    非他命，以下均同）之犯意，於九十五年七月二十六日上午
    九時許，在臺北縣三重市○路○街四四巷二二號六樓友人住
    處，以將海洛因用水稀釋後置入注射針筒後注射之方式，施
    用第一級毒品海洛因一次，其後於同日中午十二時許，在上
    址以將甲基安非他命置入玻璃球內燒烤吸食其煙霧之方式，
    施用第二級毒品甲基安非他命一次。嗣於同日晚上十一時十
    分許，在上址為警查獲，並扣得海洛因一包、殘渣袋二只、
    注射針筒一支、吸食器一組及分裝杓一支等物，復經採集其
    尿液送驗而查獲上情。
二、案經臺北縣政府警察局三重分局報告臺灣板橋地方法院檢察
    署檢察官偵查起訴。因甲○○於本院準備程序中為有罪之陳
    述，經本院合議庭裁定以簡式審判程序審理。
    理  由
一、訊據被告甲○○對於前揭犯罪事實均坦承不諱，經查：
（一）被告經警採尿送台灣檢驗科技股份有限公司以酵素免疫分
      析法篩檢、氣相層析質譜儀分析法確認，檢驗結果認該尿
      液呈嗎啡陽性反應，此有該公司九十五年八月十日報告編
      號CH/ 二○○六/ 七一四三七號濫用藥物尿液檢驗報告、
      查獲毒品案件被移送者姓名、代碼對照表各一份附卷可稽
      （見偵查卷第三十八頁、第十八頁）。復查：
  １、海洛因施用入人體後水解還原成嗎啡，再循嗎啡之代謝方
      式排出體外，業據行政院衛生署藥物食品檢驗局以七三藥
      檢壹字第○三○二二一號函說明綦詳，且尿液中能否驗出
      嗎啡陽性反應，與其投與量、投與途徑、採尿時間、個人
      體質及檢測方法之靈敏度有關，國外曾有文獻報導注射六
      毫克之海洛因鹽酸鹽，其代謝物嗎啡之平均可檢出時限約
      為二十六小時，亦經行政院衛生署藥物食品檢驗局於八十
      一年九月八日以（八一）藥檢壹字第八一一四八八五號函
      釋明在案。
  ２、甲基安非他命經口服投與後，約百分之七十於二十四小時
      內自尿中排出，約百分之九十於九十六小時內自尿中排出
      ，由於目前國內尿液中甲基安非他命之檢驗僅為鑑定其是
      否呈陽性反應，尚未定其含量，且甲基安非他命成分之檢
      出與其投與方式、投與量、個人體質、採尿時間與檢測儀
      器之精密度等諸多因素有關，因此僅憑尿液中呈甲基安非
      他命陽性反應，並無法確實推算吸食時間距採集時間之長
      短，惟依上述資料推斷，最長可能不會超過四日即九十六
      小時，此經行政院衛生署藥物食品檢驗局於八十一年二月
      八日以（八一）藥檢壹字第○○一一五六號函釋明在案。
  ３、前揭尿液檢驗報告載明係以GC/MS （即氣相層析質譜儀分
      析法）方法作為確認檢驗之方式，而該方法之原理係檢品
      經氣化後，通過層析管分離純化，再將純化後之成分循序
      送入質譜儀做個別鑑定。因質譜儀所測定之圖譜，在化學
      上被公認具有指紋特性，故可據以完全判定該檢品係為何
      種化合物。是以氣相層析質譜儀（GC/MS）作藥 物及其代
      謝產物之定性及定量分析，幾乎不會有偽陽性反應產生，
      此經台北榮民總醫院於八十三年四月七日以八三北總內字
      第三○五九號函釋明在案。另人體施用甲基安非他命後，
      其主要代謝物中，未改變型態之甲基安非他命占施用劑量
      達百分之四十三，安非他命則約為百分之五；人體若係施
      用安非他命後，主要代謝物中則有未改變型態之安非他命
      ，但無甲基安非他命，此經法務部調查局以九十三年五月
      四日調科壹字第○九三六二四一三九八○號函釋明在案。
      足見人體若施用安非他命，其尿液代謝物不可能出現甲基
      安非他命，惟人體若施用甲基安非他命，其尿液代謝物除
      主要有甲基安非他命外，亦可能有少量之安非他命。是本
      件被告之尿液除呈現較少量之安非他命陽性反應外，主要
      係呈現甲基安非他命之陽性反應，依上開函示，被告自不
      可能係施用安非他命，而應係施用甲基安非他命。公訴意
      旨認被告係施用安非他命，容有誤解。
  ４、準此被告之尿液經以氣相層析質譜儀分析法檢驗，既係呈
      嗎啡及甲基安非他命陽性反應，顯見被告應有在前揭犯罪
      時間施用第一級毒品海洛因及第二級毒品甲基安非他命之
      行為甚明。
（二）扣案之第一級毒品海洛因一包送驗結果，確係第一級毒品
      海洛因（淨重零點三六公克），此有法務部調查局九十五
      年八月二十七日調科壹字第○九五二三○○三二一○號鑑
      定書（見本院卷）一紙在卷足憑，應認上開扣案毒品確係
      海洛因無誤。
（三）此外被告前因施用毒品案件經臺灣基隆地方法院以八十八
      年度毒聲字第七五號裁定送觀察、勒戒後，認無繼續施用
      傾向，經臺灣基隆地方法院檢察署檢察官以八十八年度偵
      字第五二三號為不起訴處分確定，復因施用毒品案件再經
      同院以九十年度毒聲字第一三六○號裁定令入戒治處所施
      以強制戒治一年，嗣於九十二年一月三十一日執行完畢。
      有臺灣高等法院被告前案紀錄表及上開不起訴處分書（見
      偵查卷第三十九頁）附卷可憑，復於強制戒治執行完畢後
      五年內，再犯本件施用第一級毒品海洛因及施用第二級毒
      品甲基安非他命之事實，堪以認定。
（四）綜上卷附之各項文書、扣案證物等補強證據已足資擔保被
      告於本院調查、審理中所為之上開任意性自白之真實性，
      依刑事訴訟法第一百五十六條第一項、第二項之規定，自
      得據被告前開任意性自白及各該補強證據相互利用，認本
      件事證明確，被告犯行洵堪認定，應予依法論科。
二、按海洛因、甲基安非他命分屬於毒品危害防制條例第二條第
    二項第一款所規定之第一級毒品及同條項第二款所規定之第
    二級毒品，核被告施用海洛因、甲基安非他命之行為，分別
    係犯毒品危害防制條例第十條第一項之施用第一級毒品罪及
    同條第二項之施用第二級毒品罪。其施用前後持有毒品之低
    度行為，應為施用毒品之高度行為所吸收，均不另論罪。被
    告所犯上開二罪間，犯意各別，罪名互異，應分論併罰。又
    被告前因違反毒品危害防制條例案件，經臺灣基隆地方法院
    先後於九十一年三月二十日以九十年度訴字第五六八號刑事
    判決判處有期徒刑六月，如易科罰金以銀元三百元折算一日
    ，嗣於九十一年四月二十二日判決確定、於九十一年三月二
    十五日以九十一年度基簡字第一六五號簡易判決判處有期徒
    刑四月，如易科罰金以三百元折算一日，復於九十一年四月
    二十六日判決確定，另因犯偽造文書案件，經同院於九十一
    年三月十一日以九十一年度基簡字第一二九號簡易判決判處
    有期徒刑四月，如易科罰金以銀元三百元折算一日，並於九
    十一年四月十五日判決確定，嗣上開三罪經定應執行刑為有
    期徒刑一年，如易科罰金以銀元三百元折算一日，於九十二
    年十二月二十五日因縮短刑期假釋出監付保護管束，嗣於九
    十三年一月七日觀護期滿視為執行完畢，此有臺灣高等法院
    被告前案紀錄表一份在卷可憑，其受有期徒刑之執行完畢後
    ，五年以內故意再犯本件有期徒刑以上之罪，為累犯，應依
    刑法第四十七條第一項之規定加重其刑。本院審酌被告施用
    毒品，足以戕害其身心，滋生其他犯罪，惡化治安，嚴重損
    及公益，且被告前曾犯施用毒品罪，業經強制戒治執行完畢
    釋放，仍未戒斷其施用毒品之惡習，竟再為本件施用毒品犯
    行，顯見其不思悔改，及其犯後坦承犯行，而其施用毒品行
    為於本質上係屬自我戕害行為，反社會性之程度應屬較低，
    及其犯後坦承犯行態度尚稱良好等一切情狀，量處如主文所
    示之刑，並定其應執行之刑，以資懲儆。
三、扣案海洛因一包其內之海洛因（淨重零點三六公克）屬第一
    級毒品，且係本件查獲之毒品，不問屬於犯人與否，爰依毒
    品危害防制條例第十八條第一項前段規定，均併予宣告沒收
    銷燬之（惟鑑驗耗罄之毒品既已滅失，自毋庸宣告沒收銷燬
    ），又扣案之殘渣袋二只，含有難以析離之海洛因成分，業
    經被告於本院審理中供明屬實，爰依毒品危害防制條例第十
    八條第一項前段規定，併予宣告沒收銷燬。另扣案海洛因一
    包其外包裝係用於包裹毒品海洛因，防其裸露、潮濕，便於
    攜帶施用，扣案注射針筒一支（即九十五年度毒偵字第五二
    八一號偵查卷第二十二頁上方照片所示右起第一支注射針筒
    ）係供施用毒品海洛因所用、吸食器一組係供施用毒品甲基
    安非他命所用、分裝杓一支係供施用毒品海洛因及甲基安非
    他命所用之物，且均為被告所有，此據被告於本院審理時供
    明在卷，爰依刑法第三十八條第一項第二款規定，併予宣告
    沒收。至其餘扣案注射針筒四支，經被告否認為其所有之物
    ，復無其他積極證據證明該等扣案注射針筒與被告施用毒品
    犯行有關，爰不予宣告沒收，併此敘明。
據上論斷，應依刑事訴訟法第二百七十三條之一第一項、第二百
九十九條第一項前段，毒品危害防制條例第十條第一項、第二項
、第二十三條第二項、第十八條第一項前段，刑法第十一條前段
、第四十七條第一項、第五十一條第五款、第三十八條第一項第
二款，判決如主文。
本案經檢察官沈志成到庭執行職務。
中    華    民    國    95    年    12    月    14    日
                  刑事第十五庭  審判長法  官  陳鴻清
                                      法  官  劉景宜
                                      法  官  劉安榕
上列正本證明與原本無異。
如不服本判決，應於判決送達後十日內向本院提出上訴狀（應附
繕本），上訴於臺灣高等法院。
                                      書記官  楊馥如
中    華    民    國    95    年    12    月    14    日
附錄本案論罪科刑法條全文：
毒品危害防制條例第10條
施用第一級毒品者，處六月以上五年以下有期徒刑。
施用第二級毒品者，處三年以下有期徒刑。


司法院資訊處製作；財團法人民間司法改革基金會備份。
